臺灣臺中地方法院民事裁定　100年度抗字第12號
抗　告　人　古金寬
　　　　　　王莉
共同代理人　陳詩經律師
相　對　人　蔡彥鋒
上列當事人間聲請本票裁定強制執行事件，抗告人對於民國99年
12月14日本院99年度司票字第5424號駁回抗告之裁定提起抗告，
本院裁定如下：
    主    文
抗告駁回。
抗告程序費用新臺幣壹仟元由抗告人連帶負擔。
    理    由
一、按受裁定送達之人提起抗告，應於裁定送達後10日之不變期
    間內為之，非訟事件法第42條第1 項前段訂有明文。抗告如
    逾抗告期間者，為不合法，原法院應以裁定駁回之，此亦經
    非訟事件法第46條準用民事訴訟法第495條之1第1項、第442
    條第1項規定甚詳。
二、本件抗告人抗告意旨略以：
 1、抗告人先後於民國（下同）99年7月30日及同年9月20日將住
    所自台中縣后里鄉○○路142之17 號遷出，而實際居住於台
    北市士林區○○○路○段135號4樓之1。惟相對人於99年10月
    聲請本票裁定准予強制執行時，於聲請書狀上仍記載抗告人
    住所為台中縣后里鄉○○路142之17 號，致原審誤向上址為
    裁定書之送達，依民事訴訟法第136條第1項規定，該項送達
    ，難謂為合法。嗣原審發現送達上址有不合法之情事，復向
    台北市士林區○○○路○段135號4樓之1為送達，並經抗告人
    於99年12月3日收受。抗告人雖於99年12月7日即提起抗告，
    詎原審竟以本票裁定已於99年11月15日補充送達於台中縣后
    里鄉○○路142之17 號，而生合法送達效力為由，認抗告人
    提起抗告已逾抗告期間，並於99年12月14日以裁定駁回抗告
    人之抗告，該項裁定，顯不合法。
 2、抗告人前因向匯豐當舖負責人梁樹來借款而簽發交付系爭3
    紙本票，惟抗告人已於95年間清償債務完畢，是系爭本票債
    權已不復存在。況系爭3紙本票之發票日分別為95年3月23日
    、95年6月28日及95年10月30 日，且均未記載到期日，則相
    對人遲至99年10月始聲請裁定准許強制執行，亦已罹於3 年
    之時效，抗告人依法為時效消滅之抗辯。
 3、為此爰於法定期間內提起抗告，請准廢棄原裁定等語。
三、經查：原審99年11月2 日本票准予強制執行之裁定，經對抗
    告人設於台中縣后里鄉○○路142之17 號住所送達，業已由
    其等同居人古詩婷於99年11月15日親簽代收，有原審卷宗所
    附送達證書為憑。依民事訴訟法第137條第1項規定，自生合
    法送達之效力。抗告意旨雖稱抗告人於系爭文書送達時係居
    住於台北市士林區○○○路○段135號4樓之1，台中縣后里鄉
    ○○路142之17 號非應為送達之處所等語，並提出戶籍謄本
    為憑。惟抗告人於收受系爭本票裁定後即於同年12月7 日具
    狀提起抗告，於該書狀猶填載住所為台中縣后里鄉○○路14
    2之17號，有原審卷宗所附抗告狀可稽，足徵抗告人於99 年
    12月7日提起抗告前確仍居住於台中縣后里鄉○○路142之17
    號處所無誤。又依一定之事實，足認以久住之意思，住於一
    定之地域者，即為設定其住所於該地，為民法第20條第1 項
    所明定，是我國民法關於住所之設定，兼採主觀主義及客觀
    主義之精神，必須主觀上有久住一定地域之意思，客觀上有
    住於一定地域之事實，該一定之地域始為住所，故住所並不
    以登記為要件。戶籍法為戶籍登記之行政管理規定，戶籍地
    址乃係依戶籍法所為登記之事項，戶籍地址並非為認定住所
    為唯一標準（最高法院93年度台抗字第393 號裁定參照）。
    則抗告人徒以其設籍台北市士林區○○○路○段135號4樓之1
    ，遽認該址即為其住所，尚無可採。至於古詩婷雖到庭陳稱
    其代收裁定書之時，抗告人並未實際居住於台中縣后里鄉○
    ○路142之17號等語（見本院100年2月21 日筆錄），然其為
    抗告人古金寬之女，前述陳詞難脫偏頗之虞，尚難採信。縱
    上，抗告人遲至99年12月7日始行提起抗告，確已逾10 日之
    不變期間。原審於99年12月14日以此理由駁回抗告人之抗告
    ，自無違誤。抗告意旨指摘原裁定不當，求予廢棄，為無理
    由，應予駁回。
四、依非訟事件法第46條、第21條第2項、第24條第1項、民事訴
    訟法第495條之1第1項、第449條第1項、第85條第2項，裁定
    如主文。
中    華    民    國   100    年    2     月    25    日
                  民事第三庭    審判長  許秀芬
                                法  官  林金灶
                                法  官  鍾貴堯
正本係照原本作成
本件不得再抗告
中    華    民    國   100    年    2     月    25    日
                                書記官  童淑芬